【裁判字號】    99,裁,2663
【裁判日期】    991104
【裁判案由】    都市計畫
【裁判全文】
最  高  行  政  法  院  裁  定
                                      99年度裁字第2663號
抗  告  人  甲○○
            乙○○○
            丙○○
            丁○○
            戊○○
            己○○
            庚○○
            辛○○
            壬○○
            癸○○
            子○○
            丑○○
共      同
訴訟代理人  陳妙秋律師
上列抗告人因與相對人臺北市政府間都市計畫事件，對於中華民
國99年4月13日臺北高等行政法院99年度訴字第624號裁定，提起
抗告，本院裁定如下︰
    主  文
抗告駁回。
抗告訴訟費用由抗告人負擔。
    理  由
一、按抗告法院認抗告為不合法或無理由者，應為駁回抗告之裁
    定。
二、抗告人居住於本市○○區○○街○○巷○○○區○○巷○○○
    ○○段一小段273、275-4、396-2地號等3筆土地屬「變電所
    用地（公共設施用地）」，目前為台灣電力股份有限公司北
    區供電營運處辦公室。抗告人以系爭土地將興建變電所，影
    響當地居民健康，不服相對人民國91年12月20日府都二字00
    000000000號公告「變更臺北市○○區○○街北側部分第四
    ○○○區○道路用地為變電所用地及部分變電所用地為道路
    用地案」，遂於98年11月30日提起訴願。案經內政部99年1
    月29日台內訴字第0980240034號函送訴願決定書不受理，抗
    告人不服上開訴願決定，遂提起本件行政訴訟。原裁定則以
    ：上開變更案係相對人就特定區域所為之變更都市計畫，具
    有行政處分之性質。抗告人非變更案範圍內之土地或地上物
    所有人，即非處分相對人。雖抗告人主張所有房地緊鄰變更
    範圍，受變更案影響致權益受損，為利害關係人。然查抗告
    人於98年12月間始提起訴願，距上開變更案公告已經7年，
    依訴願法第14條第2項但書規定，不得提起訴願。訴願決定
    以其非利害關係人，不予受理，結論並無不合。抗告人復對
    之提起撤銷訴訟，依照前述規定與說明，顯非合法，應予駁
    回。因予裁定駁回抗告人之訴。
三、本院經核原裁定於法並無不合，抗告意旨仍執詞略謂：(一)、
    系爭變更案91年12月20日公告前，唐鏡川等67人、鄒義坤等
    92人、吳鋆英與其他陳情人，向相對人表示反對將變電所變
    更至景隆街北側，認為應直接在原址地下化，抗告人即在其
    中。然而，在抗告人向相對人表示堅決反對系爭變更案，認
    為景隆街北側係住宅用地，住戶密集，原位於南側之變電設
    施區域遼闊變更至此緊鄰住宅之區域，將嚴重破壞附近居民
    住家品質與健康安全，有違比例原則。抗告人等於98年11月
    取得計畫書後，才知道當時相對人僅以寥寥數字「為改善現
    有變電設施和提升地區環境品質」作為維持系爭變更案之結
    論，除未確實回應抗告人等之陳情，不論相對人判斷陳情是
    否有理由皆應依法通知抗告人，卻未讓渠等知悉系爭變更案
    之公告，有違反行政程序法第170條與第171條，進而影響抗
    告人等救濟之權利。(二)、抗告人因收到98年10月22日臺灣省
    土木技師工會98省土技字第5655號函，即長有營造股份有限
    公司申請辦理臺北市○○街○○巷（98建字第0006號）新建工
    程鄰房現況鑑定乙案，臺灣省土木技師工會指派湯水森、劉
    重林技師於98年10月31日前往抗告人家中，為防範鄰損事件
    ，對抗告人等進行鄰房現況鑑定，抗告人等開始進行追蹤。
    直至相對人所屬都市發展局於98年11月4日檢送98建字第000
    6號「台電萬龍聯合辦公室附設地下一次變電設施及目標使
    用大樓新建工程上歷次都市設計審議會議」紀錄、會議通知
    與決議，抗告人始於98年11月知悉「變更臺北市○○區○○
    街北側部分第四○○○區○道路用地為變電所用地及部分變
    電所用地為道路用地案」都市計畫乙案。對於系爭涉及物的
    行政處分，雖於公告時發生效力，但物之利用人與該特定物
    發生關聯時，始受其拘束，抗告人於98年11月30日向內政部
    提起訴願，自屬合法。(三)、抗告人所有房地緊鄰系爭變更範
    圍，依司法院釋字第156號解釋理由書與本院59年判字第192
    號判例之精神，皆認為因已公布之都市計畫將降低鄰近土地
    價值時，已屬於有損害鄰地之權益，鄰人對都市計畫之行為
    ，提起訴願，自非法所不許。系爭行政處分將第四種住宅區
    用地變更為變電所用地，除降低抗告人房地價值外，更影響
    環境品質與居住安全，尤其是電磁波對附近居民身體健康之
    危害抗告人等因原處分受有損害，自屬原處分之利害關係人
    ，提起訴願，自應合法等語。然查：「訴願之提起，應自行
    政處分達到或公告期滿之次日起30日內為之。」、「利害關
    係人提起訴願者，訴願期間自知悉時起算。但自行政處分達
    到或公告期滿後，已逾3年者，不得提起。」訴願法第14條
    第1項、第2項分別定有明文。而本件系爭變更案為相對人就
    特定區域所為之變更都市計畫，具有行政處分之性質。雖抗
    告人非變更案範圍內之土地或地上物所有人，並非處分相對
    人。惟抗告人主張所有房地緊鄰變更範圍，受變更案影響致
    權益受損，自得認以抗告人乃屬系爭變更案之利害關係人，
    亦得就系爭變更案提起訴願。然抗告人於98年12月間始提起
    訴願，距系爭變更案公告已經7年，依訴願法第14條第2項但
    書規定，不得提起訴願。抗告人復對之提起撤銷訴訟，顯非
    合法，因予裁定駁回抗告人之訴等情，業據原裁定論述甚詳
    ，於法並無不合。抗告意旨乃抗告人以其對法律上見解之歧
    異，指摘原裁定為違誤，求予廢棄，難認有理由，應予駁回
    。
四、據上論結，本件抗告為無理由。依行政訴訟法第104條、民
    事訴訟法第95條、第78條、第85條第1項前段，裁定如主文
    。
中    華    民    國    99    年    11    月    4     日
                    最高行政法院第六庭
                        審判長法官  吳  明  鴻
                              法官  林  茂  權
                              法官  侯  東  昇
                              法官  黃  秋  鴻
                              法官  陳  國  成

以  上  正  本  證  明  與  原  本  無  異
中    華    民    國    99    年    11    月    5     日
                              書記官  王  福  瀛

司法院資訊處製作；財團法人民間司法改革基金會備份。
